【裁判字號】    96,訴,4104
【裁判日期】    970826
【裁判案由】    公共危險等
【裁判全文】
臺灣板橋地方法院刑事判決              96年度訴字第4104號
公  訴  人  臺灣板橋地方法院檢察署檢察官
被      告  甲○○
                    （
選任辯護人  法律扶助辯護人  余梅涓律師
上列被告因公共危險等案件，經檢察官提起公訴（96年度偵字第
23052 、23625 、23935 號），本院判決如下：
    主  文
甲○○犯恐嚇危害安全罪，處有期徒刑肆月；又放火燒燬現供人
使用之住宅未遂，處有期徒刑壹年伍月，扣案打火機個，沒收
之；又犯恐嚇危害安全罪，處有期徒刑肆月；又放火燒燬現供人
使用之住宅未遂，處有期徒刑壹年伍月，扣案打火機個，沒收
之。應執行有期徒刑年貳月，扣案打火機共陸個，均沒收之。
    事  實
一、甲○○於民國94年間起，即因罹有妄想型精神分裂症而間歇
    前往國立臺灣大學醫學院附設醫院（下稱臺大醫院）就診，
    而其於96年間與男友丁○○分手後，因想到丁○○未對其善
    加照顧，且另結交新女友乙○○等情心生不滿，其雖能辨識
    行為違法，然仍因前開精神病症致使其依辨識而行為之能力
    已顯著降低，遂分別為下列行為：
（一）於96年8 月20日下午4 時15分許，甲○○前往丁○○、乙○○位在臺北縣永和市○○街75號之住處（下稱本案住處
      ），基於恐嚇之犯意，持非屬槍砲彈藥刀械管制條例所規
      定列管之不明刀械及打火機對丁○○之友人丙○○恫稱：
      「要找兄弟殺其全家」等語；對丁○○、乙○○恫稱：「
      要放火燒屋及對彼等不利、出門拿硫酸潑灑」等語，而以
      前開將加害生命、身體、財產之事恐嚇丁○○、乙○○、
      丙○○，致使渠等皆心生恐懼，並生危害於安全。
（二）於96年9 月12日上午1 時30分至6 時許之期間內，甲○○
      基於放火燒燬現供人使用住宅之犯意，在本案住處前，接
      續以自備打火機點燃在該處旁資源回收室撿拾之報紙後，
      放置於本案住處大門下，致引發火勢使該大門木造內門開
      始燃燒，嗣因丁○○、乙○○聽到路人喊叫或聞到燒焦味
      出外查看，發現大門起火之情況，及時予以撲滅，始未成
      災。而於前揭期間內，甲○○另基於恐嚇之犯意，撥打電
      話向乙○○恫稱：「下次要放火燒死你及丁○○」等語，
      並在本案住處大門旁，張貼載有「大壞蛋、乙○○、丁○○、陳華哥（註：即丁○○）、自殺死、死亡日」等文字
      之紙條，以前開將加害生命之事恐嚇丁○○、乙○○，致
      使渠等皆心生恐懼，並生危害於安全。嗣於同日上午6 時
      50分許，警員獲報到場處理之際，甲○○即於有偵查犯罪
      職權之機關或人員知悉其涉嫌前揭放火犯行前，主動在場
      向警員自首接受裁判，並當場扣得供該次放火所用之打火
      機3 個。
（三）於96年10月3 日22時10分許（起訴書誤載為21時40分許）
      ，甲○○復基於放火燒燬現供人使用住宅之犯意，在本案
      住處前，以自備打火機點燃在該處隨地撿拾之報紙後，放
      置於本案住處大門下，致引發火勢使該大門木造內門開始
      燃燒，嗣因鄰居周易興出外查看，發現該門燃燒之情況，
      而與聞到燒焦味前往察看之乙○○一同將火撲滅，始未成
      災。嗣於同日22時18分許，警員獲報到場處理之際，甲○○即於有偵查犯罪職權之機關或人員知悉其涉嫌前揭放火
      犯行前，主動在場向警員自首接受裁判，並當場扣得供該
      次放火所用之打火機3 個。
二、案經丁○○、乙○○、丙○○訴由臺北縣政府警察局永和分
    局報請臺灣板橋地方法院檢察署檢察官偵查後提起公訴。
    理  由
一、本案以下認定事實所引用之證據，檢察官、被告甲○○與選
    任辯護人均未就證據能力表示異議，經核各該證據依刑事訴
    訟法規定亦無不具證據能力之情事，故本院認均得作為認定
    被告有罪之依據，合先敘明。
二、上揭犯罪事實，業據被告甲○○於本院審理時大致均坦承不
    諱，僅辯稱：我沒有對丁○○、乙○○說要拿硫酸潑灑云云
    （見本院卷第183 頁），然查被告前於96年11月21日、96年
    12月17日本院訊問時，已迭次陳明：我有對丁○○、乙○○
    恫嚇說要放火燒屋及拿硫酸潑灑，但實際上沒有拿硫酸等語
    在卷（見本院卷第10、37頁），且證人乙○○於警詢時，就
    此同證稱：被告恐嚇我要用硫酸潑我等語無訛，是被告事後
    更異前詞改稱沒有恐嚇說要拿硫酸潑灑云云，當係其記憶不
    清所致，要無可採。此外，被告自白經核尚與證人丁○○、
    丙○○於警詢、檢察官訊問及本院審理時；證人乙○○於警
    詢及檢察官訊問時；證人周易興於警詢時所為之證述皆相合
    ，並有打火機共6 個扣案，及96年9 月12日現場照片6 張、
    96年10月3 日現場照片8 張附卷可稽，足以佐證其自白與事
    實相符。本案事證明確，被告犯行已洵堪認定。
三、核被告甲○○就事實欄一、（一）部分所為，係犯刑法第30
    5 條之恐嚇危害安全罪；就事實欄一、（二）部分所為，係
    犯刑法第173 條第3 項、第1 項之放火燒燬現供人使用之住
    宅未遂罪、同法第305 條之恐嚇危害安全罪，而被告當日各
    次放火燒燬住宅行為，係於密切接近之時間內實施，侵害法
    益復屬相同，顯係基於接續犯意為之，應僅論以一罪；就事
    實欄一、（三）部分所為，係犯刑法第173 條第3 項、第1
    項之放火燒燬現供人使用之住宅未遂罪。查被告於96年9 月
    12日、96年10月3 日分別均已著手於放火燒燬住宅行為之實
    施，然因本案住處尚未達到喪失主要效用之燒燬程度，即遭
    丁○○等人察覺，並將火勢撲滅而未遂，爰均依刑法第25條
    第2 項規定，按既遂犯之刑減輕之。又被告為上開2 次放火
    燒燬住宅未遂犯行後，亦皆係於尚未被有偵查犯罪職權之機
    關或公務員發覺前，停留現場向前來處理之警員坦承其即為
    放火者並接受裁判，已據證人即警員陳彥名、王威文於本院
    審理時證述綦詳，應認被告就其所為放火燒燬住宅未遂犯行
    部分，均係對於未發覺之罪自首而受裁判，爰依刑法第62條
    前段規定遞減輕其刑。另本院依辯護人聲請將被告送臺大醫
    院為精神鑑定，結果認被告於94年間起，即因診斷罹有妄想
    型精神分裂症而間歇前往該院就診，而其於為上揭恐嚇、放
    火燒燬住宅未遂犯行時，能夠辨識其行為違法，然而無法排
    除被告可能因精神病症狀致其依辨識而行為之能力有明顯下
    降之現象等情，此有該院97年6 月19日校附醫精字第097147
    0084號函附精神鑑定報告書附卷可稽，而證人丁○○於本院
    審理時，證稱：我知道被告的精神不太正常等語（見本院卷
    第170 、173 頁）；證人乙○○於檢察官訊問時，同證稱：
    我知道被告精神狀況不好等語（見臺灣板橋地方法院檢察署
    96年度偵字第23935 號卷第31頁），參諸被告嗣於本案羈押
    期間，確經醫師診斷罹有精神疾病，且曾有隨意罵人及攻擊
    性行為等精神症狀，經多次診療未見改善之情，有臺灣臺北
    看守所97年4 月15日北所衛字第0971300785號函文在卷可憑
    ，足以認定被告於前揭犯行時，精神上確存有刑法第19條第
    2 項規定之減刑事由，是爰就被告本案所為均減輕其刑，且
    就其放火燒燬住宅未遂犯行部分，則應再遞予減輕之。再被
    告於96年8 月20日、96年9 月12日所犯之恐嚇危害安全罪，
    均係以一恐嚇行為同時侵害多數被害人之法益，屬同種想像
    競合犯，皆應從一重處斷。而被告先後所為前揭2 次恐嚇犯
    行、2 次放火燒燬住宅未遂犯行，分別於時間上可明確區分
    ，且係經警查獲後始再犯者，足認其犯意各別，皆應予分論
    併罰。爰審酌被告刑案前科之素行狀況，有臺灣高等法院被
    告前案紀錄表在卷可參，兼衡其犯罪動機、手段、所生危害
    程度，與被害人丁○○、乙○○、丙○○間之關係，及於犯
    後尚知坦認犯行，告訴人丁○○、丙○○於本院審理時並表
    明願意原諒被告之旨等一切情狀，分別量處如主文所示之刑
    ，並定其應執行之刑，以資懲儆。查96年9 月12日、96年10
    月3 日為警扣案之打火機各3 個，分別係被告所有供其為前
    揭各次放火燒燬住宅未遂犯行所用之物，業據被告陳明在卷
    ，爰依刑法第38條第1 項第2 款規定，均併予諭知沒收之。
    至被告於96年8 月20日所持用之刀械及打火機均未扣案，且
    卷內尚無積極證據足認前開物品係屬違禁物或本院應義務沒
    收之物，故為免造成沒收困難，爰不併予宣告沒收，附此敘
    明。
四、公訴意旨另認：被告甲○○基於放火燒燬現有人所在住宅之
    犯意，於96年8 月20日16時15分許，在前址丁○○住處前，
    以自備之打火機，點燃於該處撿拾之報紙、廣告紙等易燃物
    後，放置於丁○○住處大門旁，引發火勢而延燒、燻黑丁○○住處之鐵門及木門並已冒出煙霧，嗣先後因丁○○、乙○○出外查看，發現該門燃燒之情況，及時予以熄滅，幸未成
    災，而認此部分被告亦涉犯放火燒燬現供人使用之住宅未遂
    罪嫌云云。惟按犯罪事實應依證據認定之，無證據不得認定
    犯罪事實，刑事訴訟法第154 條第2 項定有明文，且按事實
    之認定，應憑證據，如未能發現相當證據，或證據不足以證
    明，自不能以推測或擬制之方法，為裁判基礎；認定犯罪事
    實，所憑之證據，無論直接或間接證據，其為訴訟上之證明
    ，須於通常一般之人均不致有所懷疑，而得確信其為真實之
    程度者，始得據之為有罪之認定，倘其證明尚未達到此一程
    度，而有合理性懷疑之存在時，即無從為有罪之認定，分別
    有最高法院40年台上字第86號、76年台上字第4986號判例可
    資參酌。查被告於本院審理時，固供稱：我有點火，但次數
    不記得等語，惟其亦陳明：曾經有一次我只有燒紙團放在丁○○家門口，我只是要嚇丁○○而已，沒有要讓他家燒起來
    ，是後來警察有來的這2 次，丁○○家門口才有燒起來等情
    在卷，是除前揭已可認定之2 次放火燒燬住宅未遂犯行外，
    顯難單憑被告所言，即逕認其另於96年8 月20日曾為放火燒
    燬住宅未遂之犯行。就此證人丁○○於本院審理時，僅證稱
    ：96年8 月20日我忘記是早上或是下午，當時我只知道被告
    有拿打火機，剛開始是她要點火，但沒有點火，她說我不讓
    他進來，她要放火，後來吵完架她就走了。另外在印象中有
    1 次被告只有用一團紙放在大門口燒，之後就自己熄滅掉，
    沒有燒到我住的地方等語，而證人丙○○於檢察官訊問時，
    則證稱：8 月20日下午我沒有看到被告有點火，我看她拿刀
    要殺我我就走了，之後發生的事我就不清楚等語，而96年8
    月20日證人丁○○復無報警到場處理或拍照存證，是依前揭
    證人所述，實均無法證明被告於96年8 月20日有何放火燒燬
    住宅未遂之事實，且就被告於不明時間單純將紙團放在本案
    住處門口燃燒之舉，亦難認定被告主觀上有何放火致生公共
    危險之犯意，是本院遍查卷內積極證據資料，尚不能證明被
    告有前揭檢察官所指之犯罪事實，故就此部分本應為無罪之
    諭知，惟公訴意旨既認此部分與前開本院認定有罪部分，被
    告係基於單一犯意而為，應具有論以一罪之關係，故爰不另
    為無罪之諭知，末此敘明。
據上論斷，應依刑事訴訟法第299 條第1 項前段，刑法第305 條
、第173 條第3 項、第1 項、第25條第2 項、第62條前段、第19
條第2 項、第55條、第38條第1 項第2 款、第51條第5 款、第9
款，刑法施行法第1 條之1 ，判決如主文。
本案經檢察官顏世翠到庭執行職務。
中    華    民    國    97    年    8     月    26    日
                刑事第十五庭  審判長法  官  陳 鴻 清
                                    法  官  劉 安 榕
                                    法  官  張 兆 光
上列正本證明與原本無異。
如不服本判決，應於判決送達後10日內敘明上訴理由，向本院提
出上訴狀 (應附繕本)，上訴於臺灣高等法院。
                                    書記官  曹 秋 冬
中    華    民    國    97    年    8     月    29    日
附錄本案論罪科刑法條：
刑法第173條
放火燒燬現供人使用之住宅或現有人所在之建築物、礦坑、火車
、電車或其他供水、陸、空公眾運輸之舟、車、航空機者，處無
期徒刑或7 年以上有期徒刑。
失火燒燬前項之物者，處1 年以下有期徒刑、拘役或5 百元以下
罰金。
第1 項之未遂犯罰之。
預備犯第1 項之罪者，處1 年以下有期徒刑、拘役或3 百元以下
罰金。
刑法第305條
以加害生命、身體、自由、名譽、財產之事，恐嚇他人致生危害
於安全者，處2 年以下有期徒刑、拘役或3 百元以下罰金。


司法院資訊處製作；財團法人民間司法改革基金會備份。
